【裁判字號】    92,訴,66
【裁判日期】    920516
【裁判案由】    廢棄物清理法等
【裁判全文】
臺灣嘉義地方法院刑事判決                            九十二年度訴字第六六號
    公  訴  人  臺灣嘉義地方法院檢察署檢察官
    被      告  甲○○
    選任辯護人  劉榮治
右列被告因竊佔等案件，經檢察官提起公訴（九十一年度偵字第三六一八號），本院
判決如左：
    主  文
甲○○意圖為自己不法之利益，而竊佔他人之不動產，累犯，處有期徒刑陸月，如易
科罰金，以佰元折算壹日。
    事  實
一、甲○○有贓物、公共危險、傷害等犯罪前科，最近一次係因公共危險案件，經臺
    灣高等法院以八十四年度上訴字第五五九八號判決處有期徒刑四月確定，於民國
    八十五年一月二十二日易科罰金執行完畢，仍不知悔改。其明知坐落嘉義縣東石
    鄉○○○段黎明小段第一五四、一五九地號二筆土地（下稱系爭土地）非其所有
    ，乃國有土地，竟意圖為自己不法之利益，於八十九年十二月底將塑膠粒約一千
    八百公噸堆置於上開土地，並僱用不知情之蔡李玉琴等工人處理塑膠粒，以便出
    售他人，而竊佔系爭土地面積共一千八百四十六平方公尺（如附圖）。嗣於九十
    年六月十二日始為法務部調查局嘉義縣調查站會同嘉義縣政府環境保護局、嘉義
    縣東石鄉公所清潔隊派員至上址勘驗後查獲。
二、案經法務部調查局嘉義縣調查站移送臺灣嘉義地方法院檢察署檢察官偵查起訴。
    理  由
一、訊據被告甲○○固坦認於八十九年底將上述塑膠粒載運至系爭土地，然矢口否認
    有何竊佔犯行，辯稱：我只是暫時把塑膠粒放在系爭土地云云。
二、惟查：右揭竊佔之犯罪事實，業據被告甲○○於調查站詢問中及檢察官偵查中坦
    承不諱（調查站卷第一至三頁、偵查卷第十七至十八頁），核與證人蔡李玉琴即
    被告之姊於調查站詢問中、檢察官偵查中證述是被告將塑膠粒由臺北載至系爭土
    地，伊受託僱工包裝整理等情相符（調查站卷第十七至十八頁、偵查卷第十五頁
    反面至第十六頁正面），並有九十年六月十二日嘉義縣東石鄉防風林區會勘紀錄
    一份、嘉義縣環境保護局稽查工作紀錄表二紙及塑膠粒原料照片六張可稽（調查
    站卷第六、十四至十六頁，偵查卷第三五至三六頁）。系爭土地為國有土地，亦
    有土地登記簿謄本二份、地籍圖謄本一份可憑（調查站卷第四頁、本院卷第四四
    至四五頁），被告竊佔範圍如附圖所示，面積達一千八百四十六平方公尺，復經
    檢察官於偵查中勘驗、囑託鑑定，有勘驗筆錄與嘉義縣朴子地政事務所複丈成果
    圖可憑（偵查卷第二五至二七頁），被告於勘驗期日親自到場（見勘驗筆錄），
    於檢察官偵查中對該複丈成果圖之測量結果亦不爭執（偵查卷第四五頁反面），
    且其於八十九年底即佔用系爭土地，至九十年六月十二日被查獲時尚在系爭土地
    處理塑膠粒，足見其有以己力支配系爭土地之行為。是被告所辯，無非事後卸責
    之詞，事證明確，其竊佔犯行堪以認定。
三、核被告甲○○所為，係犯刑法第三百二十條第二項之竊佔罪。被告竊佔行為，被
    害法益與被害人皆相同，且係利用同一犯罪機會接續為之，為接續犯，僅成立實
    質上一罪，其既非先後竊佔系爭二筆土地，公訴意旨認構成刑法第五十六條之連
    續犯，即有未洽。查被告有贓物、公共危險、傷害等犯罪前科，最近一次係因公
    共危險案件，經臺灣高等法院以八十四年度上訴字第五五九八號判決處有期徒刑
    四月確定，於八十五年一月二十二日易科罰金執行完畢，此有臺灣高等法院被告
    全國前案紀錄表在卷可按，其受有期徒刑之執行完畢，五年內再犯有期徒刑以上
    之罪，為累犯，應依刑法第四十七條規定加重其刑。被告竊佔時間為八十九年十
    二月底（本院卷第二六、二八頁），公訴意旨誤為九十年一月間，應予更正。爰
    審酌被告所犯已侵害國有財產之使用收益，面積達一千八百餘平方公尺，犯後未
    能坦認犯行，仍飾詞辯解，難認有具體悔過態度及其他一切情狀，量處如主文所
    示之刑，以資儆懲。另被告犯罪後，刑法第四十一條業經修正公布，並於九十年
    一月十二日生效，被告所犯之罪於修正後已得易科罰金，經比較結果，以修正後
    之新法有利於被告，依刑法第二條第一項前段之規定，應適用新法，爰依修正後
    刑法第四十一條第一項前段諭知其易科罰金之折算標準。
四、公訴意旨另以：被告甲○○係古新實業有限公司（下稱古新公司）負責人，明知
    未依廢棄物清理法第四十一條領有廢棄物清除、處理許可文件，竟自九十年一月
    間起將前開事業廢棄物即前開塑膠粒搬運堆置至系爭土地，並於九十一年六、七
    月間委託蔡李玉琴從事塑膠粒粉碎、處理、包裝，因認被告就此部分涉有廢棄物
    清理法第四十六條第一項第四款罪嫌。本件公訴人認被告涉有該違反廢棄物清理
    法犯行，係以證人蔡李玉琴、曾茂榮即生產塑膠粒之上虹企業有限公司負責人、
    蔡享穎即從事塑膠粒再製造之谷羊塑膠有限公司負責人、許國輝即從事塑膠粒原
    料買賣與染色之伯陞企業有限公司負責人、許水助即生產電子產品塑膠外殼之湧
    力實業股份有限公司職員於調查站詢問中、檢察官偵查中之證述，與行政院環境
    保護署水污染稽查紀錄及前開會勘紀錄、稽查工作紀錄表為所憑之論據。訊據被
    告固坦認僱用證人蔡李玉琴等人在系爭土地處理、包裝塑膠粒，然堅決否認有何
    違反廢棄物清理法之犯行，辯稱：查獲物品並非廢棄物，是要分類再回收之塑膠
    粒等語。按犯罪事實應依證據認定之，無證據不得推定其犯罪事實，刑事訴訟法
    第一百五十四條定有明文。次按廢棄物清理法並未就「廢棄物」予以定義，僅於
    該法第二條第一項規定，廢棄物分為一般廢棄物、事業廢棄物二種，前者指由家
    戶或其他非事業所產生之垃圾、糞尿、動物屍體等，足以污染環境衛生之固體或
    液體廢棄物；後者可再分為有害事業廢棄物、一般事業廢棄物二種，有害事業廢
    棄物指由事業所產生具有毒性、危險性，其濃度或數量足以影響人體健康或污染
    環境之廢棄物，一般事業廢棄物則指由事業所產生有害事業廢棄物以外之廢棄物
    ，因此，所謂廢棄物，自應參酌廢棄物清理法之立法目的認定之。按廢棄物清理
    法第一條明定該法立法目的在於有效清除、處理廢棄物，改善環境衛生，維護國
    民健康，是行為人主觀上倘有利用某種物質之意願，該物質客觀上並有可供利用
    之可能，自非廢棄物，當更不屬於一般廢棄物或事業廢棄物。經查：(一)前開會勘
    紀錄、水污染稽查紀錄、稽查工作紀錄表逕將查獲之塑膠粒認定為一般事業廢棄
    物，並未說明認定廢棄物之標準何在，且中央主管機關行政院環境保護署並無廢
    棄物專責鑑定單位，有該署九十二年三月三十一日環署廢字第○九二○○二一一
    五四號函可參（本院卷第五五至五六頁），則該等塑膠粒是否屬於廢棄物，自應
    進一步斟酌被告主觀上之意願及塑膠粒之客觀情狀，始能認定是否屬於廢棄物。
    (二)古新公司所營事業包括塑膠原料買賣業務，有公司基本資料可參（本院卷第五
    九頁），且被告於調查站詢問中迄本院審理中均一再堅稱，查獲物品經包裝處理
    後要再行出售予塑膠再生利用業者等語，核與證人蔡李玉琴於調查站詢問中及檢
    察官偵查中所證相符（調查站卷第十七至十八頁，偵查卷第十五頁反面至第十六
    頁正面、第四五頁正面），前開稽查工作紀錄表又載明稽查時現場有十一位工人
    及一部堆高機作業中，工人正在進行分類及換裝新袋工作，並將換裝時之塑膠製
    品及塑膠粒堆置於一旁等語（調查站卷第十五頁），足見被告主觀上有利用該塑
    膠粒之意願及行為。(三)證人蔡享穎即從事塑膠粒再製造業之於調查站詢問中亦證
    稱查獲之塑膠粒經過處理，確實可作為再生利用等語（調查站卷第二十頁正面）
    ，且證人乙○○即製作稽查工作紀錄表之嘉義縣環境保護局約僱人員於本院結證
    稱扣案物品大部分確實可以再回收利用等語（本院卷第四九頁），足見該塑膠粒
    客觀上有可供利用之可能。雖證人曾茂榮、許水助、許國輝於調查站詢問中、檢
    察官偵查中證稱查獲物品絕大多數是不可再利用之事業廢棄物云云（調查站卷第
    九頁正面、第十一頁反面、第十二頁正面，偵查卷第四三頁反面至第四四頁反面
    ），然證人曾茂榮、許水助、許國輝並非中央或地方之廢棄物主管機關具備廢棄
    物認定權能之公務員，自不能僅因彼等證稱扣案物品係事業廢棄物，即認所證內
    容可採。綜上論之，被告主觀上既有利用塑膠粒之意願，上開證人所供又不能排
    除塑膠粒客觀上有利用之可能，則本案查獲之塑膠粒即乏證據證明為廢棄物，被
    告所處理者即難逕認為事業廢棄物。依上所述，公訴人所舉之證據不足以證明被
    告犯罪，此外本院復查無其他證據證明被告確有公訴人所指之此部犯行，惟公訴
    意旨既認此部分與前揭論罪科刑之竊佔罪間有牽連犯之裁判上一罪之關係，爰不
    另為無罪之諭知。
據上論斷，應依刑事訴訟法第二百九十九條第一項前段，刑法第二條第一項前段、第
三百二十條第二項、第四十七條、第四十一條第一項前段，罰金罰鍰提高標準條例第
一條前段、第二條，判決如主文。
本案經檢察官黃正雄到庭執行職務。
中      華      民      國    九十二    年      五      月     十六     日
                                      臺灣嘉義地方法院刑事第二庭
                                          法  官  廖  政  勝
右正本證明與原本無異。
如不服本判決，應於判決送達後十日內向本院提出上訴狀( 應附繕本 )。
中      華      民      國    九十二    年      五      月     十六     日
                                          書記官  陳  湘  蓉
附錄本案論罪科刑法條全文：
刑法第三百二十條
意圖為自己或第三人不法之所有，而竊取他人之動產者，為竊盜罪，處五年以下有期
徒刑、拘役或五百元以下罰金。
意圖為自己或第三人不法之利益，而竊佔他人之不動產者，依前項之規定處斷。
前二項之未遂犯罰之。


司法院資訊處製作；財團法人民間司法改革基金會備份。
